【裁判字號】    98,上訴,381
【裁判日期】    980617
【裁判案由】    違反毒品危害防制條例等
【裁判全文】
臺灣高等法院高雄分院刑事判決         98年度上訴字第381號
上  訴  人
即  被  告  甲○○
                    現另案在臺灣高雄第二監獄執行中
選任辯護人  鄭國安律師
            吳麗珠律師
            賴柏宏律師
上列上訴人因違反毒品危害防制條例等案件，不服臺灣高雄地方
法院97年度重訴字第73號中華民國98年2 月6 日第一審判決（起
訴案號：臺灣高雄地方法院檢察署97年度偵字第20818 號），提
起上訴，本院判決如下：
    主  文
上訴駁回。
    事  實
一、甲○○前因擄人勒贖、槍砲等案件，經法院判處有期徒刑15
    年6 月確定，於民國84年6 月9 日入監執行後，於90年10月
    17日縮短刑期假釋出監（假釋期滿日期98年5 月2 日，不構
    成累犯），詎不知悔改，明知手槍及子彈非經主管機關許可
    不得持有，竟於97年7 月初某日，以不詳方式取得捷克CZ廠
    製75型制式半自動手槍1 支（槍枝管制編號：0000000000號
    ，含彈匣1 個）及制式子彈7 顆，並將之放置在高雄市○○
    區○○道路418 號10樓租屋處主臥室天花板電燈夾縫處，而
    非法持有該槍彈。
二、又甲○○明知海洛因及甲基安非他命分別經公告為毒品危害
    防制條例第2 條第2 項所列管之第一、二級毒品，不得非法
    持有，其於97年7 月間，以販賣營利以外之不詳原因，取得
    海洛因及甲基安非他命而持有後，竟萌意圖販賣而持有第一
    級毒品海洛因及第二級毒品甲基安非他命之犯意，使用電子
    磅秤、塑膠磅秤、壓模具、封口機等工具，將上開海洛因與
    甲基安非他命分裝，並將海洛因2 包置放在其所有車牌號碼
    0977-XM 號自用小客車駕駛座腳踏板處，另將海洛因3 包置
    放在副駕駛座下方，再將海洛因6 包、甲基安非他命1 包及
    電子磅秤1 台置放在黑色手拿包內，再藏放在該車後行李廂
    右側夾縫中，待伺機出售以營利。嗣警方接獲檢舉知悉甲○
    ○持有毒品，報請臺灣高雄地方法院法官對其持有之門號00
    00000000號行動電話實施通訊監察，並於同年7 月22日晚間
    8 時36分許，監聽得知甲○○與來電者約在高雄市○○區○
    ○路1685號之伊甸風情汽車旅館307 室見面，遂於同日晚間
    9 時40分許，在上開汽車旅館前攔下駕駛前揭自用小客車之
    甲○○，對之實施盤查，並於報得檢察官同意後實施逕行搜
    索，嗣先於同日晚間9 時40分許，在該自用小客車駕駛座腳
    踏板處扣得海洛因2 包；復於同日晚間10時15分許，在甲○
    ○前揭位於馬卡道路418 號10樓租屋處扣得甲基安非他命半
    結晶液1 碗（驗後淨重101.905 公克）、甲基安非他命1 包
    （驗後淨重0.227 公克）、殘有微量海洛因之壓模具1 台、
    殘有微量甲基安非他命之塑膠磅秤1 台、殘有微量海洛因及
    甲基安非他命之電子磅秤1 台，並在主臥室天花板電燈夾縫
    處取出上開制式手槍1 支及子彈7 顆（其中3 顆業經試射）
    ；再於同日晚間11時15分許，在甲○○位於高雄市○○區○
    ○街53號6 樓之3 住所，搜得殘有微量海洛因之封口機1 台
    、殘有微量甲基安非他命之塑膠磅秤1 台；又於翌日（即23
    日）上午10時10分許，在上開自用小客車副駕駛座下方及後
    行李廂內，搜得海洛因9 包（該9 包海洛因加上在駕駛座腳
    踏板處搜得之2 包共11包，合計淨重215.22公克、空包裝總
    重18.62 公克）、甲基安非他命1 包（驗後淨重0.312 公克
    ）、殘有微量海洛因及甲基安非他命之電子磅秤1 台與黑色
    手拿包1 只，因而查獲。
三、案經海巡署南部地區巡防局高雄市機動查緝隊移送臺灣高雄
    地方法院檢察署檢察官偵查起訴。
    理  由
甲、程序方面：
    按被告以外之人於審判外之言詞或書面陳述，除法律有規定
    者外，不得作為證據；又被告以外之人於審判外之陳述，雖
    不符刑事訴訟法第159 條之1 至第159 條之4 之規定，而經
    當事人於審判程序同意作為證據，法院審酌該言詞陳述或書
    面陳述作成時之情況，認為適當者，亦得為證據。當事人、
    代理人或辯護人於法院調查證據時，知有第159 條第1 項不
    得為證據之情形，而未於言詞辯論終結前聲明異議者，視為
    有前項之同意，刑事訴訟法第159 條第1 項、第159 條之5
    定有明文。本判決所引用之各項證據資料，其屬於被告以外
    之人於審判外之言詞、書面陳述者，均據審判長於調查證據
    程序逐一提示並告以要旨，檢察官、被告及其辯護人均知該
    等證據為被告以外之人之審判外陳述，均未於言詞辯論終結
    前聲明異議，本院審酌上開證據與本案犯罪事實具有關連性
    ，且無不當取得之情形，認為以之作為本案之證據亦屬適當
    ，揆諸前開規定，自得採為認定事實之證據。
乙、實體方面：
壹、有罪部分：
一、關於事實一部分：
    訊據被告甲○○固坦承於上開時地為警查獲持有手槍、子彈
    之事實，惟矢口否認有何違反槍砲彈藥刀械管制條例犯行，
    於原審審理時辯稱：扣案之槍彈係乙○○以黑色襪子包裝後
    所交付，伊不知有殺傷力云云。於本院審理時辯稱：乙○○
    到伊住處得知伊有蒐集模型槍，後來他又到伊住處拿一個用
    包裝裝的槍枝給伊說這個東西不錯，伊把槍收下來沒有拆開
    包裝，就放在天花板上，他說如果伊喜歡的話，可以用他向
    伊買車的錢扣抵云云（見本院98年6 月3 日審判筆錄）。經
    查：
  (一)被告於97年7 月初某日起持有上開手槍、子彈，嗣於同年月
    22日為警查獲之事實，業據被告於警詢、偵訊及原審中坦承
    不諱（見警卷(一)第17頁、偵卷第44頁、原審卷(一)第5 頁、原
    審卷(二)第21頁），並有搜索扣押筆錄、扣押物品目錄表各1
    份（見警卷(一)第30至34頁）、查獲照片4 張等附卷可稽（見
    警卷(一)第49至51頁），及手槍1 支、子彈7 顆等物扣案可佐
    ，足徵被告此部分之自白與事實相符，堪以採憑。又扣案該
    支手槍（槍枝管制編號：0000000000號，含彈匣1 個）經送
    內政部警政署刑事警察局鑑驗結果，認係口徑9mm 制式半自
    動手槍，研判係捷克CZ廠製75型，槍管內具6 條右旋來復線
    ，擊發功能正常，可擊發同口徑制式子彈，認具殺傷力；而
    送鑑子彈7 顆，認均係口徑9mm 制式子彈，採樣3 顆試射，
    可擊發，認均具殺傷力等情，有該局出具之97年9 月2 日刑
    鑑字第0970110890號槍彈鑑定書1 份在卷可稽（見偵卷第90
    至92頁），是扣案之手槍及子彈確具殺傷力之事實，亦堪認
    定。
  (二)被告雖辯稱：扣案之槍彈係乙○○以黑色襪子包裝後所交付
    ，伊不知有殺傷力云云。惟查，證人乙○○於原審審理時，
    堅詞否認有交付槍彈之情，並證稱：被告雖於97年7 月間，
    將一輛車號9U-0001 號自小客車過戶給伊，但是因被告去賭
    博輸錢，被告向伊借錢，陸續向伊借了4 、50萬元，後被告
    無法還錢，而說有這輛車子要賣，被告去車行修理車子，拜
    託車行幫伊過戶，算是伊買的，價金大約78萬元左右，被告
    欠伊4 、50萬元，再加上修理車子被告欠車行的錢，故這輛
    車子的價金抵完被告欠伊的錢，伊還拿了28萬元給車行作為
    車子的修理費用等語（見原審卷(一)第190 至191 頁），即乙
    ○○上開證詞，否認該自小客車與該扣案槍彈有關，且衡諸
    制式手槍及子彈為違禁物品，一般人取得不易，甚有價值，
    乙○○殊無可能無故將槍彈交予被告，故被告上開所辯，尚
    不能採信，本院認扣案槍彈應係被告以不詳方式取得。再者
    ，被告前曾於75年起至82年間，長達約7 年期間持有4 枝手
    槍及子彈，經臺灣高雄地方法院以83年度訴字第3766號判決
    判處有期徒刑1 年2 月確定，有台灣高等法院被告前案紀錄
    表在卷可稽，是足認其對於槍枝之認識及違法意識應超越一
    般通常人，而本案查獲之槍彈係藏放在被告位於馬卡道路當
    時租屋處主臥室天花板電燈夾縫處，非經拆下燈罩無法尋得
    槍彈乙節，有前揭查獲照片可憑（警卷(一)第49至51頁），是
    被告在前開對槍彈之認知已超越常人之情況下，竟仍不問槍
    彈是否具殺傷力而持有之，復予以藏放在拿取不易之天花板
    上隱密處，顯與常情有違，足見被告主觀上對於扣案之槍彈
    具有殺傷力乙情應知之甚詳，為躲避查緝方刻意將槍彈藏放
    在隱密之天花板電燈夾縫處，至為明確。綜上，被告於97年
    7 月初某日起，以不詳方式取得槍彈後，未經許可而持有一
    情，事證明確，應予論罪科刑。
二、關於事實二部分：
    訊據被告固坦承於上開時地為警查獲持有海洛因、甲基安非
    他命及電子磅秤等物之事實，惟矢口否認有何意圖販賣而持
    有海洛因及甲基安非他命犯行，於原審審理時辯稱：扣案之
    海洛因及甲基安非他命是乙○○所有，乙○○於97年7 月間
    主動交付上開毒品給伊，並表示要拿毒品換伊所有之車輛，
    伊沒有同意，但乙○○仍逕自辦妥車輛過戶手續，因伊本身
    有毒癮，所以就將乙○○寄放之毒品拿來供自己吸食，伊沒
    有販賣毒品，也無出售毒品牟利之意圖云云。再於本院審理
    時辯稱：乙○○說要拿毒品和伊的車子交換，當時伊因車子
    送修，有欠修車費用，且當時又欠錢，所以與乙○○商量，
    由他用一半的毒品給伊，一半用現金。當時伊看到乙○○拿
    的毒品敲成一塊一塊的，他為了要拿6 兩給伊，而慢慢敲下
    約6 兩給伊，伊拿回來後都沒動過，也沒分裝云云（見本院
    98年6月3日審判筆錄）。經查：
  (一)被告於上開時地為警實施監聽，發現其持有大批毒品欲前往
    伊甸風情汽車旅館與人見面，警方遂報得檢察官同意，在汽
    車旅館前攔下被告駕駛之車牌號碼0977-XM 號自用小客車並
    予以逕行搜索，警方在被告所駕駛之上開自用小客車內，先
    後搜出海洛因11包、甲基安非他命1 包、電子磅秤1 台及黑
    色手拿包1 只，復在高雄市○○區○○道路418 號10樓被告
    當時租屋處，搜得甲基安非他命半結晶液1 碗、甲基安非他
    命1 包，以及壓模具、塑膠磅秤與電子磅秤各1 台，又在被
    告位於高雄市○○區○○街53號6 樓之3 住所，扣得封口機
    及塑膠磅秤各1 台之事實，有搜索扣押筆錄4 份、扣押物品
    目錄表4 紙、查獲照片24張、門號0000000000號行動電話通
    訊監察書及內容譯文摘要表各1 份等存卷可憑（見警卷(一)第
    26 至55 頁、偵卷第7 至11頁），並有白色粉末11包、半結
    晶液1 碗、晶體2 包、電子磅秤2 台、塑膠磅秤2 台、壓模
    具及封口機各1 台、黑色手拿包1 只等扣案足證。又扣案之
    白色粉末11包，經送法務部調查局鑑定結果，均含海洛因成
    分，合計淨重215.22公克（空包裝總重18.62 公克），純度
    54.59%，純質淨重117.49公克，有該局97年8 月21日調科壹
    字第09723034170 號濫用藥物實驗室鑑定書可憑（見偵卷第
    60頁）；扣案之半結晶液1 碗及晶體2 包，經送高雄醫學大
    學附設中和紀念醫院檢驗結果，均呈甲基安非他命陽性反應
    ，其中半結晶液驗後淨重101.905 公克，另2 包分別驗後淨
    重0.22 7公克、0.312 公克等情，有該院97年8 月5 日編號
    0000-000、0000-000、0000-000號檢驗報告足稽（見偵卷第
    29至31頁），是以被告為警查獲時，確持有上開扣案海洛因
    及甲基安非他命無誤。
  (二)被告雖辯稱：警方查獲之海洛因及甲基安非他命均係乙○○
    所有，乙○○於97年7 月間主動交付上開毒品予伊，並表示
    要拿毒品換伊所有之車輛，伊未應允，然乙○○仍逕自辦妥
    車輛過戶手續云云。然查，證人乙○○於原審審理時到庭作
    證，堅詞否認有交付毒品予被告之情事，依其上開證詞，其
    亦否認向被告購得之自小客車，與毒品有關，亦如上述（見
    原審卷(一)第187 至193 頁），則衡諸乙○○係具備通常智識
    程度之成年人，豈有可能依被告所述，在未得到任何代價前
    ，即隨意交付數量分別高達上百公克、價值不菲之海洛因及
    甲基安非他命予被告，事後再將被告所有之二手車輛過戶以
    作為代價之理？是以被告所辯，顯與常情有悖，而不能採信
    。再者，警方查獲毒品所在之車牌號碼0977-XM 號自用小客
    車係被告自行使用，至於高雄市○○區○○道路418 號10樓
    之租屋處亦係被告一人居住，平時僅被告一人進出乙情，業
    據被告自承在卷（見原審卷(一)第50頁），而觀諸警方於搜索
    上開租屋處時所拍攝之照片，可見扣案甲基安非他命1 碗及
    晶體1 包，係與被告所有之其他物品一起雜亂放置在客廳桌
    上，該碗安非他命半結晶液並呈現使用中之狀態，另海洛因
    11包及甲基安非他命1 包，均係放置於被告所使用之前揭自
    用小客車內，其中駕駛座腳踏板處藏有2 包海洛因、副駕駛
    座下方藏有3 包海洛因，另6 包海洛因與1 包甲基安非他命
    、電子磅秤1 台則置於黑色手拿包內藏放在後行李箱右側夾
    縫內（見警卷(一)第44至55頁照片），苟被告確係單純受寄毒
    品，則何需大費周章將毒品分開放置在不同地方？益徵上開
    毒品並非乙○○所寄放，而應係被告所有無疑，被告前揭所
    辯純屬臨訟卸責之詞，殊無可信。又本案尚查無證據證明被
    告取得該扣案之海洛因及甲基安非他命，係基於販賣之意圖
    而販入，故應認上開毒品係被告於97年7 月間，以販賣營利
    以外之不詳原因而取得。
  (三)被告另辯稱：伊持有扣案毒品係供自己施用云云。惟查本案
    扣案海洛因11包合計淨重215.22公克，而甲基安非他命半結
    晶液1 碗驗後淨重101.905 公克，另甲基安非他命晶體2 包
    分別驗後淨重0.227 公克、0.312 公克乙節，有前揭檢驗報
    告可考；而一般人施用毒品之安全劑量，依相關文獻Clarke
    's Isolation and Identification of Drugs,SecondEditi
    on乙書記載，海洛因一般劑量為5 至10毫克（最小致死量約
    200 毫克），用法為每4 小時1 劑次（每日6 劑次），依據
    該書所載最高劑量10毫克/ 劑次計算，一般人每日最高海洛
    因毒品用量約60毫克，同書亦記載安非他命一般劑量為每日
    20至100 毫克，一般未成癮之成人最小致死量約200 毫克，
    據該書所述，以最高劑量計算，正常人體之負荷程度，每日
    施用安非他命之最大值約為100 毫克，另甲基安非他命藥用
    劑量為每日2.5 至25毫克，最小致死量約為1 克，有法務部
    調查局函存卷可憑（見原審卷(二)第24至25頁），則扣案之海
    洛因、甲基安非他命依每日施用最高劑量各60毫克（即0.06
    公克）、100 毫克（即0.1 公克）計，可各施用1 千餘日，
    亦即依上開標準計算，足認本案查獲毒品之數量甚鉅乙情，
    茲堪認定，被告辯稱：係供伊自己施用云云，已與常情不符
    ，而難以遽信。再參諸警方除查獲毒品外，尚在被告駕駛之
    車牌號碼0977-XM 號自用小客車、位於馬卡道路租屋處及榮
    安街住所等處，搜出電子磅秤2 台、塑膠磅秤2 台、壓模具
    及封口機各1 台，而扣案之電子磅秤2 台經送鑑定結果，均
    呈海洛因及甲基安非他命陽性反應，塑膠磅秤2 台經鑑定結
    果，均呈甲基安非他命陽性反應，至於壓模具及封口機各1
    台經鑑定後，均呈海洛因陽性反應，有高雄醫學大學附設中
    和紀念醫院97年10月14日編號9710-74 、9710-75 、9710-7
    7 、9710-52 、9710-53 、9710-59 號檢驗報告存卷足據（
    見原審卷(一)第80、81、83、105 、106 、112 頁），據此，
    應可認定被告係使用前開電子磅秤、塑膠磅秤、壓模具及封
    口機以分裝毒品；再佐以警方係在被告駕駛之自用小客車駕
    駛座腳踏板處搜出海洛因2 包，在副駕駛座下方起出海洛因
    3 包，並於後行李廂右側夾縫處搜得黑色手拿包，其內有6
    包海洛因、1 包甲基安非他命及電子磅秤1 台乙情，業如前
    述，苟被告於取得毒品後，僅係供己施用，則隨身攜帶少量
    毒品即可，何需將合計淨重高達215.22公克之11包海洛因全
    數藏放於車上？綜上所述，認其將海洛因、甲基安非他命分
    裝妥當後，與電子磅秤一同藏放在車內，顯係欲伺機出售牟
    利，方屬實情。是以被告基於販賣營利以外之不詳原因取得
    扣案之海洛因及甲基安非他命後，主觀上確有予以分裝而販
    賣以賺取買賣差價營利之意圖，至為灼然。
  (四)綜上所述，被告所辯均不足採，本件事證已臻明確，被告意
    圖販賣而持有海洛因及甲基安非他命之犯行洵堪認定，應依
    法論科。
三、論罪部分：
  (一)事實一部分：
    核被告所為，係犯槍砲彈藥刀械管制條例第7 條第4 項未經
    許可持有手槍罪及同條例第12條第4 項之未經許可持有子彈
    罪。被告同時持有制式手槍及子彈，係一行為觸犯二罪名，
    為想像競合犯，應依刑法第55條規定，從一重論以未經許可
    持有手槍罪。
  (二)事實二部分：
    按海洛因、甲基安非他命分屬毒品危害防制條例第2 條第2
    項第1 、2 款所規定之第一、二級毒品，是核被告所為，係
    犯毒品危害防制條例第5 條第1 項之意圖販賣而持有第一級
    毒品罪，以及同條第2 項之意圖販賣而持有第二級毒品罪。
    被告單純持有第一、二級毒品在先，進而意圖販賣而持有在
    後，前後2 者乃持有行為繼續中，僅係更易其持有之目的而
    已，各為實質上一罪，是其先前單純之持有第一、二級毒品
    為事後意圖販賣之持有第一、二級毒品行為所吸收，不另論
    罪。檢察官起訴認被告所為係犯毒品危害防制條例第4 條第
    1 、2 項之販賣第一、二級毒品罪，惟按販賣毒品罪，係行
    為人以營利之意圖，而將毒品購入或賣出，有一於此，其犯
    罪即屬完成，不必二者兼備，此與意圖販賣而持有毒品罪，
    係指行為人以意圖販賣營利以外之原因而持有毒品，其後始
    起意營利販賣者，並不相同（最高法院92年度台上字第67號
    判決意旨參照），而本案尚無證據證明被告取得該扣案之海
    洛因及甲基安非他命，係基於販賣之意圖而販入，而檢察官
    所舉之被告門號0000000000號行動電話，於97年7 月22日之
    監聽譯文摘要，雖有提及「你有拿一角回去那種」等語之疑
    似指涉毒品之暗語，惟觀諸全部對話，並無任何關於約定購
    買毒品種類、數量、交易金額之內容（見偵卷第11頁），是
    尚難認被告已著手實施販賣毒品之行為，則本於罪疑惟輕之
    法理，僅能認定被告係於持有毒品後再意圖伺機出售他人牟
    利，是公訴意旨認被告所犯係販賣第一、二級毒品罪嫌云云
    ，尚有未洽，惟本院認定被告意圖販賣而持有第一、二級毒
    品之事實，與起訴之基本社會事實相同，本院自得變更起訴
    法條予以審理（最高法院87年度台上字第4367號判決意旨參
    照）。又被告以一持有行為，同時觸犯上開二罪名，為想像
    競合犯，應從較重之意圖販賣而持有第一級毒品罪處斷。
  (三)被告所犯上開未經許可持有手槍罪及意圖販賣而持有第一級
    毒品罪間，係犯意各別、行為互殊，應分論併罰。
  (四)原審辯護人雖稱：被告供出扣案槍彈及毒品之來源為乙○○
    ，應可依法減輕其刑云云。惟按犯槍砲彈藥刀械管制條例之
    罪，於偵查或審判中自白，並供述全部槍砲、彈藥、刀械之
    來源及去向，因而查獲或因而防止重大危害治安事件之發生
    者，減輕或免除其刑，該條例第18條第4 項定有明文，其所
    稱「來源及去向」，前者係指該等槍砲、彈藥、刀械之取得
    來源，包括交付之人，及其交付之原因、時地、經過等情節
    ；後者係指該等槍砲、彈藥、刀械之下落去向，包括目前藏
    置之處所或受移轉持有者之真實姓名及其所在等情節（最高
    法院93年度台上字第4007號判決意旨參照）。又犯毒品危害
    防制條例第4 條第1 、2 項之販賣第一、二級毒品罪，供出
    毒品來源，因而破獲者，依同條例第17條規定，固得減輕其
    刑，然必須供出毒品來源，並因而破獲者，始有該項規定之
    適用（最高法院95年度台上字第545 號判決意旨參照）。本
    案被告雖供陳其槍彈及毒品之來源為乙○○，然乙○○於原
    審審理時經傳喚到庭作證，堅決否認有交付槍彈或毒品予被
    告之情（見原審卷(一)第187 至193 頁），而遍查卷內資料，
    亦無檢警因而據以破獲之情事，自不符上開得減輕其刑之要
    件，併此敘明。
四、原審因認被告上開二部分之犯罪事證明確，而依槍砲彈藥刀
    械管制條例第7 條第4 項、第12條第4 項，毒品危害防制條
    例第5 條第1 項、第2 項，刑法第11條前段、第55條，刑法
    施行法第1 條之1 規定論科，並審酌被告非法持有制式手槍
    及子彈，對於他人之身體、生命及社會治安、社會秩序造成
    潛在之危險與不安，另意圖販賣而持有海洛因及甲基安非他
    命，所為誠屬非是，復於犯後否認犯行，態度不佳，惟念並
    無證據證明被告持上開槍彈用以犯罪或有何其他不當行為，
    且扣案之海洛因及甲基安非他命尚未流入市場或由第三人取
    得前即遭警查獲，對社會造成之危害尚非重大，並綜合考量
    其係高中肄業、職業商、家境小康（見警卷教育程度、職業
    及家庭經濟狀況欄）等一切情狀，就其所犯持有手槍罪部分
    ，量處有期徒刑5 年6 月，併科罰金新臺幣10萬元，就意圖
    販賣而持有第一級毒品罪部分，量處有期徒刑11年，並定應
    執行刑為有期徒刑16年，及就未經許可持有手槍罪所處罰金
    刑部分，依刑法第42條第3 項規定，諭知以新臺幣1 千元折
    算1 日之易服勞役折算標準。又事實一部分扣案之捷克CZ廠
    製75型制式半自動手槍1 支（槍枝管制編號：0000000000號
    ，含彈匣1 個）與鑑驗剩餘之制式子彈4 顆，因鑑定結果均
    具殺傷力，確屬槍砲彈藥刀械管制條例所列管之違禁物，而
    依刑法第38條第1 項第1 款規定宣告沒收；至送鑑之經試射
    制式子彈3 顆，因其彈藥部分經擊發燃燒殆盡，其餘部分亦
    裂解為彈頭及彈殼，已不具殺傷力，自毋庸為沒收之諭知；
    又事實二部分扣案海洛因11包（合計淨重215.22公克，空包
    裝總重18.62 公克）均為第一級毒品（其空包裝袋上顯沾有
    海洛因殘渣，客觀上已難以分析剝離，亦無析離實益，應視
    同第一級毒品）；而甲基安非他命半結晶液1 碗（驗後淨重
    101.905 公克）與晶體2 包（驗後淨重各0.227 公克、0.31
    2 公克）則係屬第二級毒品（其盛裝半結晶液之容器與晶體
    之包裝袋，顯沾有甲基安非他命殘渣，無法析離，亦一體視
    同第二級毒品），均依毒品危害防制條例第18條第1 項前段
    規定宣告沒收銷燬之。另用以盛裝6 包海洛因及1 包甲基安
    非他命之黑色手拿包1 只經送驗結果，殘有微量海洛因及甲
    基安非他命，有高雄醫學大學附設中和紀念醫院97年10月14
    日編號9710-60 號檢驗報告可憑（見原審卷(二)第113 頁），
    此與殘有微量海洛因與甲基安非他命之電子磅秤2 台、殘有
    微量海洛因之壓模具及封口機各1 台、殘有微量甲基安非他
    命之塑膠磅秤2 台，因該等物品與其上毒品無法析離，均應
    整體視同毒品，皆依毒品危害防制條例第18條第1 項前段規
    定宣告沒收銷燬。至鑑驗耗損之海洛因、甲基安非他命既已
    減失，自無庸宣告沒收銷燬。又說明本案警方於查獲被告時
    ，除扣得上開違禁物外，尚在被告駕駛之前揭自用小客車內
    扣得分裝袋1 包、千元鈔票100 張、行動電話4 具、黑色棉
    襪1 只、大麻2 包、大麻煙3 支、玻璃球1 組，而在被告位
    於馬卡道路租屋處扣得大麻1 包、海洛因殘渣袋2 只、夾鏈
    袋1 包、研磨機1 台、塑膠長管2 支、玻璃球4 組、吸食器
    1 組、咖啡因2 瓶、玻璃吸食器1 組、黑色棉襪1 只，且在
    被告位於榮安街住處扣得大麻1 包、夾鏈袋1 包等物，有前
    揭搜索扣押筆錄、扣押物品目錄表可參。其中分裝袋、夾鏈
    袋、研磨機等物品經送驗結果，均無海洛因或甲基安非他命
    反應，有高雄醫學大學附設中和紀念醫院97年10月14日編號
    9710-63 、9710-64 、9710-51 號及97年11月18日編號9711
    -85 號檢驗報告存卷可考（見原審卷(一)第92、93、104 、13
    3 頁），且查無證據證明係供被告意圖販賣而分裝、研磨海
    洛因或甲基安非他命所用之物，而不予宣告沒收；另千元鈔
    票100 張、行動電話4 具、黑色棉襪2 只、大麻4 包、大麻
    煙3 支、玻璃球5 組、海洛因殘渣袋2 只、塑膠長管2 支、
    吸食器1 組、咖啡因2 瓶與玻璃吸食器1 組，因與被告所犯
    持有槍彈罪或意圖販賣而持有海洛因、甲基安非他命罪間，
    均無直接關聯性，亦無諭知沒收之必要。其認事用法均無違
    誤，量刑亦稱妥適，被告仍執前詞否認犯行，而提起上訴，
    指摘原審判決不當，辯護人亦為被告辯護稱：原審判決未說
    明認定被告知有殺傷力而持有槍彈之證據，遽予推論臆測被
    告犯行，已有違誤；又僅以被告持有扣案毒品，數量甚多，
    即認定被告係意圖販賣而持有，亦嫌率斷云云，惟原審判決
    已說明認定被告知有殺傷力而持有扣案槍彈之理由，且亦非
    僅以被告持有扣案毒品數量甚多，即認定被告意圖販賣而持
    有扣案毒品犯行，故辯護人為被告所辯，亦不能採。故認被
    告上訴，並無理由，應予駁回。
貳、不另為無罪之諭知部分：
一、公訴意旨另以：被告基於販賣第二級毒品之犯意，於97年7
    月20日，在高雄縣橋頭鄉○○路銘昌巷45號乙○○住處，以
    車輛交換毒品之方式，販入第二級毒品大麻，因認被告此部
    分所為，係涉犯毒品危害防制條例第4 條第2 項之販賣第二
    級毒品罪嫌云云。
二、按犯罪事實應依證據認定之，無證據不得認定犯罪事實；又
    不能證明被告犯罪者，應諭知無罪之判決，刑事訴訟法第15
    4 條第2 項、第301 條第1 項分別定有規定。次按認定不利
    於被告之事實，須依積極證據，苟積極證據不足為不利於被
    告事實之認定時，即應為有利於被告之認定，更不必有何有
    利之證據。此之所謂證據，須確屬能為被告有罪之證明，而
    無瑕疵可指者，始足當之；再者，犯罪事實之認定，應憑證
    據，所謂證據，須適於為被告犯罪事實之證明者，始得採為
    斷罪資料，如未能發現相當證據，或證據不足以證明，自不
    能以推測或擬制之方法以為裁判基礎；又所謂認定犯罪事實
    所憑之證據，雖不以直接證據為限，間接證據亦包括在內，
    然而無論直接或間接證據，其為訴訟上之證明，須於通常一
    般人均不致有所懷疑，而得確信其為真實之程度，始得據之
    為有罪之認定，倘其證明尚未達到此一程度，而有合理懷疑
    存在時，即應為無罪之判決（最高法院29年上字第3105號、
    30年上字第0816號、40年台上字第86號、53年台上字第2750
    號、76年台上字第4986號判例意旨參照）。
三、檢察官認被告另涉有販賣第二級毒品罪嫌，無非係以扣案之
    大麻，為其論罪之依據。訊據被告堅詞否認上開犯行，辯稱
    ：伊買入之大麻是要供自己吸食所用，根本不是要拿來出售
    的等語。
四、經查：本案被告為警查獲時，固扣得煙草4 包及褐色紙卷菸
    3 支，該4 包煙草經送鑑定結果，雖均含大麻成分，惟合計
    淨重僅7.89公克，有法務部調查局97年8 月21日調科壹字第
    09723034170 號濫用藥物實驗室鑑定書可憑（見偵卷第60頁
    ），而褐色紙卷菸3 支經鑑定後，亦僅摻有微量四氫大麻酚
    ，有高雄醫學大學附設中和紀念醫院97年10月14日編號9710
    -54 、9710-55 、9710-56 號檢驗報告足稽（見原審卷(一)第
    107 至109 頁），可見被告持有之大麻數量甚微，則被告辯
    稱：係供自己吸食所用等語，尚與常情相符，而非不能採信
    ，故尚遽難認被告係基於販賣牟利之意而取得該大麻。再者
    ，乙○○始終否認有以毒品交換車輛之方式交付大麻予被告
    之情，而警方於被告前揭住處、租屋處及車內查獲之電子磅
    秤、塑膠磅秤、封口機等工具，其上均無大麻之反應，參以
    卷內所附被告所使用門號0000000000號行動電話監聽譯文摘
    要，對話之內容亦無支字片語提及大麻之事，是亦無從認定
    被告於持有大麻之後，有另萌販賣之意。此外，並無其他證
    據，得以佐證被告有販賣或意圖販賣而持有大麻之事實，是
    被告此部分之犯行無從認定，惟因檢察官起訴認此部分與前
    開被告經本院判決有罪之部分，有想像競合犯之裁判上一罪
    之關係，爰不另為無罪之諭知，併此敘明。
據上論斷，應依刑事訴訟法第368條，判決如主文。
本案經檢察官林敏惠到庭執行職務。
中    華    民    國    98    年    6     月    17    日
                  刑事第七庭    審判長法  官  莊飛宗
                                      法  官  孫啟強
                                      法  官  邱明弘
以上正本證明與原本無異。
如不服本判決應於收受本判決後10日內向本院提出上訴書狀，其
未敘述上訴理由者，並得於提起上訴後10日內向本院補提理由書
狀（均須按他造當事人之人數附繕本）「切勿逕送上級法院」。
中    華    民    國    98    年    6     月    17    日
                                      書記官  曾允志
附錄本判決論罪科刑法條全文：
毒品危害防制條例第5 條第1 、2 項
意圖販賣而持有第一級毒品者，處無期徒刑或10年以上有期徒刑
，得併科新臺幣7 百萬元以下罰金。
意圖販賣而持有第二級毒品者，處5 年以上有期徒刑，得併科新
臺幣5 百萬元以下罰金。
槍砲彈藥刀械管制條例第7 條第4 項
未經許可，持有、寄藏或意圖販賣而陳列第一項所列槍砲、彈藥
者，處五年以上有期徒刑，併科新臺幣一千萬元以下罰金。
槍砲彈藥刀械管制條例第12條第4 項
未經許可，持有、寄藏或意圖販賣而陳列子彈者，處5 年以下有
期徒刑，併科新台幣300 萬元以下罰金。


司法院資訊處製作；財團法人民間司法改革基金會備份。
